【裁判字號】    97,訴,1417
【裁判日期】    971023
【裁判案由】    毒品危害防制條例
【裁判全文】
臺灣基隆地方法院刑事判決              97年度訴字第1417號
公  訴  人  臺灣基隆地方法院檢察署檢察官
被      告  丙○○
上列被告因毒品危害防制條例案件，經檢察官提起公訴（97年度
毒偵字第2080號），被告於準備程序進行中，就被訴事實為有罪
之陳述，經本院合議庭裁定由受命法官獨任進行簡式審判程序，
判決如下：
    主      文
丙○○施用第一級毒品，累犯，處有期徒刑捌月。扣案之第一級
毒品海洛因（驗餘淨重零點零壹捌玖公克）併同難以析離之塑膠
包裝袋壹只沒收銷燬之。
    事實及理由
一、本件被告丙○○所犯者非為死刑、無期徒刑、最輕本刑為3
    年以上有期徒刑之罪或高等法院管轄第一審案件，其於準備
    程序進行中，先就被訴事實為有罪之陳述，經告知其簡式審
    判程序之旨，並聽取公訴人、被告之意見後，本院合議庭業
    已依刑事訴訟法第273條之1第1項之規定，裁定由受命法官
    獨任以簡式審判程序進行本案之審理，且依同法第273條之2
    規定，簡式審判程序之證據調查，不受同法第159條第1項、
    第161條之2、第161條之3、第163條之1及第164條至第170條
    規定之限制，合先敘明。
二、本件犯罪事實、證據，除引用如附件檢察官起訴書之記載外
    ，並補充如下：
  (一)犯罪事實部分：
  1.被告係於民國91年1月8日觀察、勒戒執行完畢釋放。
  2.起訴書犯罪事實欄一第6行所載「93年6月21日戒治期滿」應
    予刪除。
  3.被告係基於施用第一級毒品海洛因之犯意而為本案犯行。
  4.扣案之第一級毒品海洛因1包淨重0.021公克，取樣0.0021公
    克檢驗，驗餘淨重為0.0189公克。
  (二)證據部分：
    補引「被告於本院準備程序及審理時之自白」、「全國施用
    毒品案件紀錄表」、「臺灣高等法院被告前案紀錄表」為證
    據。
三、論罪科刑：
  (一)按海洛因係毒品危害防制條例所列管之第一級毒品，此為該
    條例第2條第2項第1款所明定；又犯毒品危害防制條例第10
    條施用毒品之罪者，檢察官應聲請法院裁定，令被告入勒戒
    處所觀察、勒戒，經觀察、勒戒後，無繼續施用毒品之傾向
    者，應即釋放，並由檢察官為不起訴處分，有繼續施用毒品
    之傾向者，則由檢察官先聲請法院裁定令入戒治處所施以強
    制戒治，俟強制戒治期滿，再行釋放，並由檢察官為不起訴
    處分；而依前開規定觀察勒戒或強制戒治執行完畢釋放後，
    5年內再犯施用毒品之罪者，檢察官應依法追訴，毒品危害
    防制條例第20條第1項、第2項、第23條第2項分別定有明文
    。且倘被告於5年內已再犯，經依法追訴處罰，縱其第3次（
    或第3次以上）再度施用毒品之時間，在初犯經觀察、勒戒
    或強制戒治執行完畢5年以後，已不合於「5年後再犯」之規
    定，且因已於「5年內再犯」，顯見其再犯率甚高，原實施
    觀察、勒戒或強制戒治，已無法收其實效，即應依該條例第
    10條處罰，有最高法院95年5月9日所作成之95年度第7次刑
    事庭會議決定可資參照。查本件被告經觀察、勒戒執行完畢
    釋放後，復因施用毒品案件，經本院3次判刑確定（其判刑
    情形詳如起訴書犯罪事實欄），有臺灣高等法院被告前案紀
    錄表在卷可稽，是本件施用第一級毒品海洛因之時間固在91
    年1月8日觀察、勒戒執行完畢釋放5年後，惟其觀察、勒戒
    執行完畢後既因施用毒品案件，經3次判決確定，依前揭說
    明，即非屬毒品危害防制條例第20條第3項所定「五年後再
    犯」之情形，故檢察官依法逕行起訴本案，於法要無不合，
    合先敘明。
  (二)核被告所為，係犯毒品危害防制條例第10條第1項之施用第
    一級毒品罪。其持有第一級毒品海洛因係供施用，其持有第
    一級毒品之低度行為為施用第一級毒品之高度行為所吸收，
    不另論罪。
  (三)查被告曾受起訴書犯罪事實欄所載刑之科刑及執行完畢，有
    臺灣高等法院被告前案紀錄表1份在卷可按，其受有期徒刑
    執行完畢後，5年內故意再犯本件有期徒刑以上之罪，為累
    犯，應依刑法第47條第1項規定加重其刑。
  (四)爰審酌毒品對於人體會產生成癮性，係足以危害個人健康及
    社會安全之管制藥物，被告經過觀察、勒戒、強制戒治及多
    次判刑確定暨刑之執行完畢後，猶不知戒除施用毒品惡習，
    再犯本件施用第一級毒品罪，顯見其毒癮甚深，自不宜輕縱
    ，暨兼衡其犯罪之自我麻醉動機、所生自我戕害結果，於他
    人尚不致造成損害及其犯後坦承犯行之態度等一切情狀，量
    處如主文所示之刑，以示懲儆。
  (五)扣案之第一級毒品海洛因1包（驗餘淨重0.0189公克），併
    同難以析離之包裝袋1只，應整體視為查獲之毒品，依毒品
    危害防制條例第18條第1項前段規定宣告沒收銷燬之（蓋無
    論以何種方式分離包裝袋與其內裝之毒品，包裝袋內均會有
    極微量毒品殘留，故上述包裝袋1只應整體視為查獲毒品，
    一併依前揭規定宣告沒收銷燬之，參見最高法院95年度臺上
    字第3739號、第7354號判決）。
四、應適用之法條：
    依刑事訴訟法第273條之1第1項、第299條第1項前段、第310
    條之2、第454條，毒品危害防制條例第10條第1項、第18條
    第1項前段、第23條第2項，刑法第11條、第47條第1項，判
    決如主文。
五、對於本件判決如有不服，得自收受送達後10日內，向本院提
    出上訴書狀，上訴於臺灣高等法院。
本案經檢察官乙○○到庭執行職務。
中    華    民    國    97    年    10    月    23    日
                  刑事第一庭法  官  王美婷
以上正本證明與原本無異。
如不服本判決應於收受本判決後10日內向本院提出上訴書狀，其
未敘述上訴理由者，並得於提起上訴後10日內向本院補提理由書
狀（均須按他造當事人之人數附繕本）「切勿逕送上級法院」。
中    華    民    國    97    年    10    月    23    日
                            書記官  明祖斌
附錄本案論罪科刑法條：
毒品危害防制條例第10條第1項
施用第一級毒品者，處 6 月以上 5 年以下有期徒刑。
臺灣基隆地方法院檢察署檢察官起訴書
                                    97年度毒偵字第2080號
    被      告  丙○○  男  34歲（民國○○年○月○日生）
                        住基隆市○○路393巷6號1樓
                        身分證統一編號：Ｚ000000000號
上列被告因違反毒品危害防制條例案件，業經偵查終結，認應提
起公訴，茲將犯罪事實及證據並所犯法條分述如下：
        犯罪事實
一、丙○○前因施用毒品案件，經觀察、勒戒後，認無繼續施用
    毒品之傾向，經本署檢察官以90年度毒偵字第1783號為不起
    訴處分確定。復因施用第一、二級毒品案件，經觀察、勒戒
    後，認有繼續施用毒品之傾向，經臺灣基隆地方法院裁定令
    入戒治處所施以強制戒治（93年1月9日因法律修正停止戒治
    ，93年6月21日戒治期滿），且經該院以91年度訴字第677號
    判決判處應執行有期徒刑10月確定；再因施用第一級毒品案
    件，經臺灣基隆地方法院以93年度訴字第88號判決判處有期
    徒刑7月確定，並於94年5月19日執行完畢。又因施用第一級
    毒品案件，經臺灣基隆地方法院以95年度訴字第944號判決
    判處有期徒刑8月，並經減刑為有期徒刑4月確定，甫於96年
    8月18日執行完畢。詎其猶不知悔改，復於97年8月16日下午
    5時，在基隆市○○路393巷6號1樓住處，以針筒注射方式施
    用第一級毒品海洛因1次，嗣為警於97年8月17日下午1時許
    ，在基隆市○○街28 1巷100號前查獲，並扣得海洛因1包（
    淨重0.021公克）。
二、案經基隆市警察局第二分局報告偵辦。
        證據並所犯法條
一、訊據被告丙○○對於上揭犯罪事實坦承不諱，並有臺灣尖端
    先進生技醫藥股份有限公司濫用藥物檢驗報告在卷可參。且
    本案查獲之白色粉末，經送交通部民用航空局航空醫務中心
    以氣相層析質譜儀法鑑定結果，認該白色粉末含第一級毒品
    海洛因成分，有該中心毒品鑑定書1紙附卷可參，其犯嫌堪
    予認定。
二、核被告丙○○所為，係犯毒品危害防制條例第10條第1項之
    施用第一級毒品罪嫌。查被告有如犯罪事實欄所載之犯罪科
    刑執行情形，有本署刑案資料查註紀錄表附卷可參，其於刑
    之執行完畢後，5年內再犯本件有期徒刑以上之罪，為累犯
    ，請依刑法第47條第1項之規定加重其刑。扣案之海洛因，
    請依毒品危害防制條例第18條第1項前段之規定宣告沒收並
    銷燬之。
三、依毒品危害防制條例第23條第2項、刑事訴訟法第251條第1
    項提起公訴。
    此  致
臺灣基隆地方法院
中    華    民    國    97    年    9     月    18    日
                              檢察官  甲  ○  ○
本件正本證明與原本無異
中    華    民    國    97    年    9     月    22    日
                              書記官  林  敬  展
參考法條：
毒品危害防制條例第10條第1項
    施用第一級毒品者，處 6 月以上 5 年以下有期徒刑。


司法院資訊處製作；財團法人民間司法改革基金會備份。
